臺灣桃園地方法院刑事判決　　　　　　　　　　　　　九十年度易字第一九一七號
　　公　訴　人　臺灣桃園地方法院檢察署檢察官
　　被　　　告　丙○○
　　被　　　告　丁○○
右列被告等因詐欺案件，經檢察官提起公訴（八十九年度偵字第一六九三七號），本
院判決如左：
    主  文
丙○○、丁○○均無罪。
    理  由
一、公訴意旨略以：被告丁○○、丙○○係父子關係，民國八十五年五月間，丁○○
    二人得知楊萬乾、連金菊（現分別改名為庚○○、連翊均，以下仍稱楊萬乾、連
    金菊）二人有意購買彼等所有各六分之一持分，坐落於桃園縣八德市○○段四四
    一號、四四五號、四五六號、五五０號、五五一號、五五二號土地計六筆（下簡
    稱大華段土地），即共同意圖為自己不法之所有，並基於詐欺之概括犯意聯絡，
    而隱瞞該六筆土地設有新台幣（下同）六百萬元抵押權之事實，由丁○○先行將
    其名下六分之一之土地持分，按楊萬乾指示，過戶予第三人潘春美，楊萬乾並於
    八十五年五月十五日交付部分價金予丁○○共六百萬元；至此楊萬乾尚積欠丁○
    ○一千九百萬元價金，丙○○則尚未將其名下之六分之一土地持分過戶予潘春美
    。丁○○、丙○○見楊萬乾購地資金不足，又見楊萬乾另有坐落於桃園縣八德市
    ○○段六一號、六二號、六三號及六四號等四筆土地，及其上建物門牌號碼八德
    市○○路○段七五八巷八號、十號房屋（下合併簡稱為大智段房地），乃又承前
    之詐欺犯意聯絡，向楊萬乾、連金菊二人稱：願以五千萬元購買上開大智段房地
    云云，使楊、連二人陷於錯誤，遂同意與莊某父子簽約，並隨即將上開大智段房
    地於八十五年十一月十五日依約過戶予丁○○。丁○○得手後，又趁丙○○前開
    大華段土地之三分之一持分尚未過戶，而楊萬乾心急過戶之利，向楊萬乾詐稱：
    需再給付二百萬元予丙○○，丙○○方肯過戶云云，使楊萬乾受騙不疑有詐，再
    支付二百萬元予丙○○。嗣丁○○向楊萬乾表明大華段土地無法過戶，楊萬乾至
    此始知受騙。因認被告丁○○、丙○○所為，均涉有刑法第三百三十九條第一項
    之詐欺取財罪嫌。
二、訊據被告丁○○、丙○○固不否認於右揭時地，由丁○○出面，將上開大華段土
    地各六分之一持分，合計持分三分之一，以二千五百萬元之代價出售予楊萬乾，
    楊萬乾並先給付丁○○六百萬元現金；丁○○另以五千萬元代價，向楊萬乾及楊
    妻連金菊購入大智段房地，惟楊萬乾如約將大智段房地過戶予丁○○後，僅丁○
    ○先將其六分之一大華段土地持分過戶予楊萬乾指定之第三人潘春美，丙○○所
    有之六分之一持分則未過戶，嗣由楊萬乾另行給付丙○○二百萬元後，丙○○始
    將其持分過戶與潘春美等事實不諱，惟均否認有何詐欺取財犯行。被告丁○○辯
    稱：我賣楊萬乾土地二千五百萬元，他給我六百萬元現金，欠我一千九百萬元，
    再來我向他買房地五千萬元，另外用這筆房地向銀行貸款二千三百萬元給他，還
    欠他二千七百萬元，兩個抵銷下來，算欠他八百萬元。後來大華段土地要拍賣，
    我跟楊萬乾另外定一個協議書，約定我以大華段土地共有人的身分行使優先承購
    權，他付我一千萬元。所以結算下來，他應該還欠我二百萬元。後來楊萬乾給丙
    ○○的二百萬是我向他借的，因為錢抵來抵去的結果，實際上丙○○並沒有拿到
    錢，他要拿到錢才肯過戶，我又沒有錢給他，所以另外向楊萬乾借二百萬元給丙
    ○○等語；被告丙○○辯稱：我當時寫委託書授權給我父親丁○○處理，其他我
    不清楚等語。
三、按犯罪事實應依證據認定之，無證據不得推定其犯罪事實，刑事訴訟法第一百五
    十四條訂有明文。經查，公訴意旨認被告丁○○、丙○○涉有右揭詐欺罪嫌，無
    非係以告訴人楊萬乾之指述、買賣契約書及土地登記謄本，且被告等出售予楊萬
    乾之大華段土地持分僅二千五百萬元，而楊萬乾出售予丁○○之大智段房地則高
    達五千萬元，衡情若非被告等施用詐術，楊萬乾豈有可能如約將大智段房地過戶
    ，又再給付六百萬元等件，為其論據。惟查：
（一）告訴人楊萬乾之指訴重點有二：被告等出售之大華段土地其上設有六百萬元抵
      押權，而被告等隱匿此一事實；及被告丁○○誘使伊在應付價金以外，另行給
      付丙○○二百萬元云云。經查，被告丁○○、丙○○出售之大華段土地其上固
      然設有六百萬元抵押權，此為被告等所不否認，並有該六筆土地之登記謄本各
      一份在卷可稽。然被告丁○○堅稱：楊萬乾事先就已經知道土地上設有抵押權
      等語，而卷附雙方不動產買賣契約書第十條約定：「本約乙方（即丁○○、丙
      ○○）若有抵押貸款，應於第二次付款前清償塗銷，其費用由乙方負擔」，付
      款明細表中第二期付款條件加註：「乙方塗銷一切抵押貸款過戶完竣交地」等
      語（他字卷第十頁反面、第十一頁），顯然意在規範上開抵押權之塗銷事宜，
      足認買賣雙方締約當時，對系爭抵押權之存在一節均知之甚詳。參以本件買賣
      價金高達二千五百萬元，買賣雙方理應力求慎重，以保周全，而抵押權之登記
      又非難以查得，則楊萬乾事先豈有未予查察之理？楊萬乾雖稱：是戊○○代書
      告訴我大華段土地上有抵押權的時候，我才知道云云，究與上開事證不符，而
      戊○○到庭證稱：我請謄本出來後發現有抵押權登記，楊萬乾就告訴我丁○○
      沒有告訴他云云，亦僅能證明連某曾告知楊萬乾此一事實，並不能證明楊萬乾
      事先不知情。從而楊萬乾所指：不知大華段土地上設有抵押權云云，顯然為誇
      大之詞，並不足採。再者，本件被告等售予楊萬乾大華段土地之三分之一持分
      ，楊萬乾則出售大智段房地予被告丁○○，雙方價金除部分以現金支付外，其
      餘價金則彼此互為抵銷，嗣丁○○以其子丙○○並未收到現金，丙○○要求在
      收到現金後方肯過戶其持分為由，向楊萬乾借款二百萬元等情，為楊萬乾、丁
      ○○、丙○○三人一致陳明在卷（本院九十一年七月十九日筆錄），並有丙○
      ○出具之承諾書一份在卷可考（他字卷第九十三頁），則楊萬乾應丁○○所請
      ，借款丁○○二百萬元以支付丙○○時，即已知悉該款用途，且係由楊某現場
      交付與丙○○收訖。則丁○○既未對楊萬乾施用詐術，而楊萬乾支付本件二百
      萬元，亦無陷於錯誤可言。綜上，楊萬乾之指訴或誇大失真，或縱使屬實，亦
      不能認定被告等施用詐術，均無可取。
（二）被告丁○○辯稱：伊與丙○○出售予楊萬乾之大華段土地持分合共三分之一，
      總價二千五百萬元，此部分楊萬乾已先給付六百萬元現金；而伊向楊萬乾購買
      之大智段房地價款五千萬元，此部分由伊貸款二千三百萬元交與楊萬乾；抵算
      結果，伊尚欠楊萬乾八百萬元等語，為楊萬乾所不否認，並有卷附買賣契約書
      二份可考（他字卷第五頁、第九頁）。再者，丁○○、楊萬乾事後於八十五年
      十一月十九日另行約定，由丁○○以大華段土地共有人之身分，於法院拍賣上
      開土地時行使優先承購權，楊萬乾則視拍賣金額是否超出一千萬元而定，給付
      丁○○報酬一千萬元或八百萬元，惟楊萬乾嗣後並未前往競標等事實，此亦為
      丁○○、楊萬乾所分別自承在卷，並有協議書一份可稽（他字卷第一百十一頁
      ）。從而，丁○○以楊萬乾並未依約前往競標為由，主觀上認為楊萬乾應給付
      其一千萬元，而據此主張抵銷其前積欠楊萬乾之房地價款八百萬元，姑不論其
      主張抵銷是否有效，然客觀上既有楊萬乾未前往競標之事實可供佐證，自不能
      遽認為丁○○所辯：楊萬乾欠伊一千萬元，可以抵銷伊欠楊萬乾的房價八百萬
      元等語，為無稽之詞，即難據此認定丁○○主觀上有何為自己不法所有之詐欺
      意圖。
（三）被告丙○○所辯：我只有收楊萬乾二百萬元，其他都授權給我爸爸丁○○等語
      ，為丁○○、楊萬乾二人所是認，並有丙○○簽予楊萬乾收執之承諾書在卷可
      參（他字卷第九十三頁），已難認定丙○○對楊萬乾施用詐術。而楊萬乾又無
      法指訴丙○○與丁○○間，就本件交易有何共犯關係。
（四）至公訴人指稱：本件被告等出售予楊萬乾之大華段土地持分僅二千五百萬元，
      而楊萬乾出售予丁○○之大智段房地則高達五千萬元，衡情若非被告施用詐術
      ，楊萬乾豈有可能如約將大華段房地過戶？又再給付六百萬元等語，固非無見
      ，惟本件買賣雙方之付款方式，自丁○○出售之大華段土地部分以觀，係在八
      十五年五月十八日簽約當日，由楊萬乾給付丁○○現金六百萬元，同日楊萬乾
      （以連金菊名義收款簽章）另以其出售予丁○○之大智段房地價款中，抵付一
      千一百萬元價款，餘款八百萬元則在大華段土地抵押權塗銷時，由楊萬乾出售
      之大智段房地貸款中支付；而自楊萬乾出售之大智段房地以觀，則先於簽約日
      抵扣應付予丁○○之地價一千一百萬元，再將大智段房地由丁○○負責抵押得
      款第二期房地價款二千八百萬元（按：其中八百萬元支付予丁○○），餘款一
      千零五十萬元在交屋時由丁○○支付，有上開二份契約書附卷可稽，彼此若合
      符節，顯然雙方對一應付款細節，事前均已詳加規劃，楊萬乾並無陷於錯誤可
      言。公訴人此部分所指亦難採取。另公訴人又指稱：丙○○之大華段土地持分
      尚未過戶云云，惟丙○○在收受二百萬元後，已將其持分如約過戶予潘春美，
      此為丁○○、丙○○及楊萬乾一致陳明在卷，並有大華段土地之登記謄本一份
      在卷可參，是公訴人此部分指述，則有誤會。
（五）本件買賣之中間人己○○、第一任承辦代書甲○○（即乙○○）均經多次傳拘
      未到，已無從再予調查。此外，復查無其他積極證據，足資認定被告丁○○、
      丙○○有何公訴意旨所指之犯行。
（六）綜上所述，自現有事證以觀，本件買賣過程中，楊萬乾並未陷於何種錯誤，亦
      無法認定被告丁○○、丙○○對楊萬乾施用詐術，復難肯認莊某二人在主觀上
      有詐欺楊萬乾之不法意圖，應可見本件係民事糾紛，尚難逕認被告二人，有何
      公訴意旨所指之詐欺犯行。渠等犯行既屬不能證明，依上說明，自均應為無罪
      之諭知。
據上論斷，應依刑事訴訟法第三百零一條第一項，判決如主文。
本案經檢察官張尹敏到庭執行職務。
中        華        民        國    九十一    年    九    月    四      日
                                  臺灣桃園地方法院刑事第五庭
                                      法  官     陳彥宏
右正本證明與原本無異
如不服本判決書應於送達後十日內向本院提出上訴狀
                                      書記官     翁其良
中        華        民        國    九十一    年    九  月    五      日
